【裁判字號】    97,上易,2434
【裁判日期】    971210
【裁判案由】    侵占
【裁判全文】
臺灣高等法院刑事判決                97年度上易字第2434號
上  訴  人  臺灣臺北地方法院檢察署檢察官
被      告  乙○○
選任辯護人  吳秉皇律師
上列上訴人因被告侵占案件，不服臺灣臺北地方法院97年度簡上
字第34號，中華民國97年8月19日第一審判決（聲請簡易判決處
刑案號：臺灣臺北地方法院檢察署96年度偵字第14636號），提
起上訴，本院判決如下：
    主  文
上訴駁回。
    理  由
一、檢察官聲請以簡易判決處刑之案件，經法院審理後，認應為
    無罪之諭知者，應適用通常程序審判之，刑事訴訟法第四百
    五十二條、第四百五十一條之一第四項但書第三款分別定有
    明文。又管轄第二審之地方法院合議庭受理簡易判決上訴案
    件，應依通常程序審理；認案件有刑事訴訟法第四百五十二
    條之情形者，應撤銷原判決，逕依通常程序為第一審判決，
    法院辦理刑事訴訟簡易程序案件應行注意事項第十四條中段
    及後段亦有明文。查原審法院簡易庭依檢察官之聲請逕以簡
    易判決處刑（九十六年度簡字第四０七二號刑事簡易判決）
    後，被告乙○○不服提起上訴，經管轄之原審法院合議庭以
    九十六年度簡上字第三四號判決，撤銷原判決，改判被告無
    罪，依上開說明，原審法院合議庭判決被告無罪，屬通常程
    序之第一審判決，檢察官對該第一審無罪判決表示不服，自
    得依法提起上訴，合先敘明。
二、本件聲請簡易判決處刑之意旨略以：被告乙○○意圖為自己
    不法之所有，明知MOTOROLA牌V66型行動電話（以下簡稱Ａ
    手機，序號為000000000000000），係被害人甲○○於民國
    九十五年十一月十八日，在臺北縣土城市○○路二五六號四
    樓住處遭竊而脫離本人持有之物。被告於該日某時，在不詳
    地點，拾獲上揭Ａ手機，竟予以侵占入己，並置入其所有之
    行動電話SIM卡持以使用。因認被告涉犯刑法第三百三十七
    條侵占脫離本人所持有之物之罪嫌云云。
三、按犯罪事實應依證據認定之，無證據不得認定犯罪事實；不
    能證明被告犯罪者，應諭知無罪之判決，刑事訴訟法第一百
    五十四條第二項、第三百零一條第一項分別定有明文。故事
    實之認定，應憑證據，如不能發現相當證據，或證據不足以
    證明，自不能以推測或擬制之方法，以為裁判基礎；又認定
    不利於被告之事實，須依積極證據，苟積極證據不足為不利
    於被告事實之認定時，即應為有利於被告之認定（最高法院
    三十年台上字第八一六號、四十年台上字第八六號等判例意
    旨參照）。
四、公訴意旨認被告涉犯前揭侵占脫離被害人持有之Ａ手機之罪
    嫌，無非以被害人甲○○指訴其所有之上開Ａ手機遭竊，且
    依通聯紀錄顯示，被告所持用之行動電話SIM卡曾使用上開
    Ａ手機，為其主要論據。訊據被告堅決否認涉犯前揭犯行，
    辯稱：伊未曾拾獲被害人上開Ａ手機，並予以侵占使用。伊
    於九十五年十一月間，係使用自行購得之NOKIA廠牌手機，
    伊於本件訴訟進行中，始查知伊所有上開手機之序號為0000
    00000000000號，該序號前十四碼，竟與上開Ａ手機序號前
    十四碼相同，恐係因此被誤認為使用被害人遭竊之手機等語
    。經查：
  (一)證人即被害人甲○○於原審審理時固證述：其所有之Ａ手機
    係搭配門號0000000000之SIM卡使用，於九十五年十一月十
    八日，上開Ａ手機與搭配之SIM卡，及其所有之另一支BENQ
    廠牌手機及所搭配之0000000000號SIM卡，在其土城市○○
    路住處同時遭竊等語（見原審簡上卷第七十六、七十七、七
    十九頁）。惟甲○○申請之上開0000000000號電話自九十五
    年十一月十八日起至同年月二十三日止，仍持續與00000000
    00、0000000000、0000000000、0000000000、0000000000、
    0000000000、0000000000等門號通話分別達三、二十一、九
    、二、九、二、二次，此有卷附之通聯紀錄可證（見偵字第
    二八二九號卷第九十七、九十九、一０一頁），而前揭通話
    之另一方電話0000000000號門號，即係甲○○所述同時失竊
    之另一支門號；0000000000號門號，則係甲○○之同居人王
    明乾使用之電話；0000000000號門號，係王明乾之子王嘉瑋
    使用之電話；0000000000號門號，係甲○○友人林美惠使用
    之電話；0000000000號門號，係甲○○友人使用之電話；00
    00000000號門號，係甲○○之僱主使用之電話；0000000000
    號門號，係甲○○之同事「阿強」使用之電話等情，亦據證
    人甲○○陳明（見原審簡上卷第七十六頁背面、七十八頁正
    、背面），衡酌上開0000000000號電話通話之對象及頻率，
    顯然該門號及搭配之手機，於九十五年十一月十八日至同年
    月二十三日之間，仍由甲○○持以使用。故其前所述，曾於
    同年十一月十八日失竊一節，該失竊日期應係誤記。再參以
    甲○○所申請之0000000000門號，迄於九十五年十一月三十
    日始辦理掛失停話，於同年十二月一日補發SIM卡，復於同
    年十二月十一日再次辦理掛失，於同年十二月十三日補發SI
    M卡；至甲○○申請之另一支0000000000門號，亦遲至九十
    五年十一月二十六日始辦理掛失，同日補發SIM卡，於同年
    十一月三十日又辦理掛失，於同年十二月二日補發SIM卡，
    復於同年十二月十三日再次辦理掛失，於同日補發SIM卡等
    情，分別有台灣大哥大股份有限公司書函（見原審簡上卷第
    九十頁）、遠傳電信股份有限公司函（見原審簡上卷第九十
    五、九十六頁）各一份附卷可憑，依甲○○辦理掛失之日期
    觀之，又無從以此資為其確於九十五年十一月十八日同時失
    竊上開二支手機及所搭配SIM卡之佐證。從而甲○○果有失
    竊上開二支手機及所搭配SIM卡之情事，亦顯係於九十五年
    十一月二十三日之後至辦理掛失之間所發生。公訴意旨認係
    同年十一月十八日失竊云云，殊難遽採。
  (二)被告於九十五年十一月十八、十九日，有使用0000000000行
    動電話門號對外通訊，此經被告陳明在卷。且被告上開門號
    所搭配之手機，經登入行動通信網路後，該手機在通信網路
    所記錄之手機序號為000000000000000號之事實，有中華電
    信資料查詢報表附卷可參（見偵字第二八二九號卷第八十三
    之一、八十四頁）。再查，被告確有使用其自行購得之前開
    NOKIA廠牌手機，且該手機螢幕所顯示之序號為00000000000
    0000等情，業據原審法院勘驗無訛（見原審簡上卷第五十三
    頁準備程序筆錄），並有該手機相片二幀（見原審簡上卷第
    五十四頁）在卷可稽。而上開手機螢幕顯示之序號即係行動
    電話機身之辨識碼，共有15碼，前十四碼具有唯一性，最末
    一碼即第十五碼為檢查碼（備碼），當手機登入行動通信網
    路，其網路記錄之辨識碼前十四碼不變，第十五碼記錄為０
    ，故被告使用機身顯示序號為000000000000000之手機，於
    登入行動通信網路後，因前十四碼數字不變，第十五碼「6
    」會被記錄為「0」，從而在網路記錄之序號即為000000000
    000000等情，此有國家通訊傳播委員會九十七年三月十日通
    傳技字第09700065540號函一份在卷可按（見原審簡上卷第
    七十二頁）。且手機機身序號，就純粹技術層面而言或可進
    行變更，惟其技術極其專業複雜，實際發生之可能性極低，
    況台灣諾基亞股份有限公司亦欠缺鑑定被告所有之前開NOKI
    A廠牌手機機身序號是否遭篡改之專業技術，則有台灣諾基
    亞公司之傳真函件在卷可參（見原審簡上卷第九十九頁）。
    檢察官復未說明另有何專業機關可為上開手機有無篡改序號
    之鑑定，或舉證證明上開NOKIA廠牌手機序號原為其他號碼
    ，係被告嗣後因本案而刻意變更為000000000000000之事實
    ，自難認定被告有篡改前開手機機身序號之情事，併予敘明
    。再依前述，於九十五年十一月十八、十九日，甲○○所有
    之Ａ手機，又尚未失竊，被告此時自無使用甲○○所有本件
    Ａ手機之可能。從而，被告辯稱於九十五年十一月十八、十
    九日，其係以機身序號為000000000000000之NOKIA廠牌手機
    對外通訊，因而在通信網路被登錄之序號為00000000000000
    0，至堪採信。公訴意旨率以被告持用之手機，於通信網路
    登錄之序號與Ａ手機之序號相同，遽指被告拾獲Ａ手機並予
    以侵占使用云云，尚不可採。
五、綜上所述，本件既難以證明甲○○於九十五年十一月十八日
    有失竊Ａ手機一事，已無從認定被告於該日有拾獲Ａ手機並
    予以侵占之事實。此外，復查無其他積極證據，足資證明被
    告有公訴人所指之本件犯行，因認不能證明被告犯罪，從而
    原審法院合議庭依通常程序為第一審判決，改諭知被告無罪
    之判決，核無不當。檢察官上訴，仍以甲○○指稱於九十五
    年十一月十八日遭竊Ａ手機，被告應有拾獲並予以侵占云云
    ，指摘原判決不當，為無理由，其上訴應予駁回。
據上論斷，應依刑事訴訟法第三百六十八條，判決如主文。
本案經檢察官李月治到庭執行職務。
中    華    民    國    97    年    12    月    10    日
                  刑事第二十一庭審判長法  官  蔡彩貞
                                      法  官  許永煌
                                      法  官  曾家貽
以上正本證明與原本無異。
不得上訴。
                                      書記官  廖素花
中    華    民    國    97    年    12    月    15    日


司法院資訊處製作；財團法人民間司法改革基金會備份。
